【裁判字號】    98,審抗,378
【裁判日期】    990429
【裁判案由】    變更章程
【裁判全文】
臺灣臺北地方法院民事裁定             98年度審抗字第378號
抗  告  人  財團法人天主教會台北教區
法定代理人  洪山川
上列當事人請求變更章程事件，抗告人對於本院民國98年11月3
日所為之98年度審法字第172號裁定提起抗告，本院裁定如下：
    主  文
抗告駁回。
抗告費用新臺幣壹仟元由抗告人負擔。
    理  由
一、按民法第62條規定：財團之組織及其管理方法，由捐助人以
    捐助章程或遺囑定之。捐助章程或遺囑所定之組織不完全，
    或重要之管理方法不具備者，法院得因主管機關、檢察官或
    利害關係人之聲請，為必要之處分。民法第63條規定：為維
    持財團之目的或保存其財產，法院得因捐助人、董事、主管
    機關、檢察官或利害關係人之聲請，變更其組織。從而，依
    民法第62條規定聲請法院就捐助章程為必要之處分者，以財
    團之組織不完全，或重要之管理方法不具備為要件；而所謂
    財團之組織不完全者，例如財團內部之董事會或監察人之組
    織不完全者是；所謂「重要之管理方法者」，例如董監事之
    任免方式、董事會執行事務之決議方法及財團財產之管理方
    法等是，如不屬於上述事項之章程變更，則祇需取得目的事
    業主管機關之許可，即可聲請該管法院辦理變更登記。故財
    團法人辦理章程變更事宜時，應依上述規定，或祇需取得目
    的事業主管機關之許可，或向法院聲請為必要之處分或變更
    其組織之裁定，因其事項之不同，而為不同之聲請程序，此
    為司法院祕台廳(一)字第01199號函釋所揭示之原則。
二、抗告意旨略以：抗告人於民國98年10月所提出之聲請狀，聲
    請人為「財團法人天主教會台北教區」，原裁定竟將聲請人
    誤為「洪山川即財團法人天主教會台北教區之董事長」，顯
    有違誤。又抗告人係為配合政府對殯葬經營管理之要求及有
    效整合教會資源，俾使增進公墓事業之經營管理、有效統籌
    運用教會有限資源、擔負國內外重大災害之贊助、關懷與慰
    問需要，乃提請98年第6次董事會決議，變更捐助暨組織章
    程如原裁定附件對照表所示，依修正後章程第3條第4項至第
    6項內容，可能與抗告人原始基金、個人及團體繼續捐助或
    捐贈財產之保存有關，從而應認係捐助章程所定重要之管理
    方法不具備，而為維持財團之目的或保存其財產之必要而變
    更章程，原裁定未細究系爭章程變更之內容遽為駁回之裁定
    ，尚嫌速斷云云。
三、經查：本件抗告人聲請本院准予變更財團法人天主教會台北
    教區捐助暨組織章程如對照表所示，惟按因情事變更，致財
    團目的不能達到時，依民法第65條規定，應由主管機關斟酌
    捐助人之意思，變更其目的及其必要之組織或解散之，此為
    最高法院85年度台抗字第320號裁判意旨所揭示之原則。而
    抗告人據以聲請變更章程之理由，無非以為配合政府對殯葬
    經營管理之要求及有效整合教會資源，俾使增進公墓事業之
    經營管理、有效統籌運用教會有限資源、擔負國內外重大災
    害之贊助、關懷與慰問需要等需求，進而經董事會決議修正
    章程，其修正條文第3條第4項至第6項，經核均係財團法人
    目的事業變更之範疇，並非財團法人組織或重要管理方法不
    具備或維持財團目的、保存其財產所為之必要處分，揆諸首
    揭說明，祇需取得目的事業主管機關之許可，即可聲請該管
    法院辦理變更登記，而無需聲請法院為必要之處分或變更其
    組織裁定之必要。
四、至抗告人辯稱其於原審聲請時，係以「財團法人天主教會台
    北教區」之身分提出聲請，原審誤為「洪山川即財團法人天
    主教會台北教區之董事長」顯有違法云云，查：抗告人於原
    審提出之聲請狀上，聲請人欄併列「財團法人天主教會台北
    教區」「董事長洪三川」，狀尾之用印欄，則將「洪三川」
    之私章用印捺「財團法人天主教會台北教區」之前，其是否
    確有代表之意旨，縱有爭論，然依前揭民法第62、63條規定
    ，利害關係人、董事或捐助人均得提起聲請，洪三川既為財
    團法人天主教會台北教區之董事長，縱以個人名義亦得依法
    提起原審之聲請，故此部分不影響原裁定之結論，若認原審
    裁定之當事人欄顯有錯誤而應裁定更正之情形，自應由抗告
    人向原審提出聲請，併此敘明。綜上，原審駁回抗告人變更
    財團法人天主教會台北教區章程之聲請，於法並無不合。抗
    告人猶執陳詞，指摘原裁定顯有違誤，求予廢棄云云，自無
    足採，應予駁回。
五、據上論結，本件抗告為無理由，爰依非訟事件法第21條第2
    項、第24條第1 項、第46條、民事訴訟法第495 條之1 第1
    項、第449 條第1 項、第78條，裁定如主文。
中    華    民    國    99    年    4     月    29    日
                  民事第六庭    審判長  朱漢寶
                                法  官  傅中樂
                                法  官  張瑜鳳
以上正本係照原本作成。
本裁定除以適用法規顯有錯誤為理由，不得再抗告。如提起再抗
告，應於收受後10日內委任律師為訴訟代理人向本院提出再抗告
狀。並繳納再抗告費新台幣1,000 元。
中    華    民    國    99    年    4     月    29    日
                                書記官  林鈞婷

司法院資訊處製作；財團法人民間司法改革基金會備份。
